【裁判字號】    88,上訴,2673
【裁判日期】    891004
【裁判案由】    違反槍砲彈藥刀械管制條例
【裁判全文】
台灣高等法院台中分院刑事判決                  八十八年度上訴字第二六七三號
    上  訴  人
    即  被  告  劉裕杰
            （即丁○○）
    上  訴  人
    即  被  告  丙○○
    右  一  人
    指定辯護人  本院公設辯護人  乙○○
右上訴人因違反槍砲彈藥刀械管制條例案件，不服台灣台中地方法院中華民國八十八
年十月二十二日第一審判決（八十八年度訴字第一五三號，起訴案號：台灣台中地
方法院檢察署八十七年度偵字第二六三九八號），提起上訴，本院判決如左：
    主      文
原判決撤銷。
丙○○未經許可，持有彈藥之主要組成零件，累犯，處有期徒刑參年，併科罰金新台
幣參拾萬元，罰金如易服勞役，以罰金總額與陸個月之日數比例折算。扣案之制式霰
彈槍子彈壹顆、火藥壹瓶，均沒收。
劉裕杰未經許可，寄藏彈藥之主要組成零件，累犯，處有期徒刑伍月，併科罰金新台
幣壹拾萬元，罰金如易服勞役，以參佰元折算壹日；扣案之制式霰彈槍子彈壹顆、火
藥壹瓶，均沒收。又藏匿犯人，累犯，處有期徒刑肆月。應執行有期徒刑柒月，併科
罰金新台幣壹拾萬元，罰金如易服勞役，以參佰元折算壹日；扣案之制式霰彈槍子彈
壹顆、火藥壹瓶，均沒收。
    事      實
一、丙○○有偽造文書、非法吸用化學合成麻醉藥品、竊盜、違反槍砲彈藥刀械管制
    條例案件之前科，其中非法吸用化學合成麻醉藥品罪所處有期徒刑七月、違反槍
    砲彈藥刀械管制條例案件所處有期徒刑十月，接續執行而於民國（下同）八十二
    年十二月一日執行完畢。劉裕杰（原名丁○○）有竊盜、脫逃、非法吸用化學合
    成麻醉藥品前科，其中於八十三年間因竊盜案件，經台灣台中地方法院判處有期
    徒刑七月確定，甫於八十四年十二月八日執行完畢。
二、丙○○於八十七年五、六月間（公訴人誤為同年七月間），在不詳地點，未經許
    可持有具殺傷力之制式霰彈槍子彈一顆（係制式口徑１２ＧＡＵＧＥ霰彈）、及
    彈藥之主要組成零件之火藥一瓶。當時，丙○○因案經台灣台中地方法院檢察署
    執行檢察官通緝，乃將上開子彈及火藥，連同其他雖未具殺傷力但可供製造槍、
    彈所用之「仿半自動手槍製造之金屬玩具手槍槍身一支、已貫通之改造槍管一支
    、玩具手槍之槍機二支、玩具金屬空彈殼一顆、卡賓槍未擊發彈殼二顆、玩具手
    槍用之彈匣一個，及彈簧二條、砂輪機一台、電鑽一支、老虎鉗一支」等物，帶
    往劉裕杰位於台中縣新社鄉中興村中興嶺一九九號住處，交付予劉裕杰，託其保
    管，劉裕杰乃將上開物品置放於上址。
三、嗣於八十七年十一月二十九日晚間八時許劉裕杰與洪墩林（洪暾林殺人部分業經
    台灣南投地方法院另案審理）相約在台中縣東勢鎮橋上會面，帶同洪暾林至台中
    縣東勢鎮大甲溪旁水果園之工寮，洪墩林告知劉裕杰其有殺人一節，劉裕杰另基
    於藏匿人犯之犯意，於翌日上午五時許，駕駛車牌號碼ＦＱ〡七六四二號自用小
    客車，搭載洪暾林前往嘉義投靠洪暾林在嘉義之朋友時，於同日上午七時許途經
    國道一號公路二二五公里南向處為警發覺可疑而查獲劉裕杰藏匿人犯，並扣得洪
    墩林未經許可持有之制式手槍一支，劉裕杰於警訊中自首上述受丙○○之託而寄
    藏子彈、火藥之事實，因而查獲丙○○，並在上址起獲上開物品。
四、案經內政部警政署國道公路警察局第三警察隊報告台灣台中地方法院檢察署檢察
官偵查起訴。
    理      由
一、訊據被告劉裕杰固坦承有受託寄藏右開物品之事實，惟否認係被告丙○○所託，
    辯稱：八十七年七月間丙○○與其友王健成同至伊位於台中縣新社鄉中興村中興
    嶺一九九號住處，伊誤以為上開物品係丙○○所託放，實係王健成帶東西來，應
    是王健成所託寄，因伊於警訊中遭警刑求，故有所誤指云云；訊據被告丙○○堅
    決否認曾持有上開扣案物品，辯稱：因其與被告劉裕杰有債務糾紛，遭劉裕杰挾
    怨誣攀，伊固於八十七年六月間，曾與王健成同至被告劉裕杰位於中興嶺住處，
    惟二人均未帶東西云云。惟查：
    (一)被告劉裕杰於警訊及檢察官訊問時，均指述被告丙○○將上開物品託其藏放（
      見偵查卷第二十頁背面、二十三頁、四十八頁），劉裕杰於檢察官訊問時，尚
      且供稱「（問：丙○○說你曾向他借過錢，你故意陷害他的？《提示丙○○筆
      錄》）我沒有向他借過錢，這些改造槍管、改造工具、改造槍枝，是我主動向
      警察提供的，如果是我自己改造，沒有必要跟警察講。」（見偵查卷第六十五
      頁）被告劉裕杰既於檢察官訊問時，仍堅指不利，則劉裕杰所謂遭警察刑求云
      云，顯不可採；而丙○○所謂挾怨誣攀，亦屬無稽。
    (二)且查：
      證人王健成於原審法院證述：伊去過劉裕杰家，去過二次，於八十七年六月
        間與丙○○去一次，其後隔幾天又自己去一次，第一次與丙○○去時有住劉
        裕杰家，住幾天忘記了，第二次下午去，一下子就離開，第二次去有拿東西
        藏放劉宅後面洗衣機處，當時劉裕杰不在家，有槍支、槍管各一支、鋼條、
        彈簧及子彈等，當時劉裕杰之弟在家，伊沒告訴劉裕杰有東西要寄放，認識
        沒多久等語。
      惟被告劉裕杰於原審法院訊問時，供稱：與丙○○認識十多年，都是鄰居，
        二人間沒有過節，丙○○帶王健成找過伊二次，二次皆住幾天就走了，伊及
        太太招待他們，當時王健成有帶一背包，說內是改造槍支工具等語。又稱：
        是王健成拿一包東西放伊那裡，伊不知是丙○○或王健成的，東西是王健成
        交付給伊的等語。且稱：證人王健成去伊家好幾次，約三、四次，與剛三芳
        來二次，一次中午來、一次下午，一次有過夜、一次沒過夜，王健成也單獨
        來二次，也有過夜，伊都在家，有招待他，他與丙○○來有提一包裹，內有
        工具等，放伊家鞋櫃處，沒告訴伊有放東西，第二次與丙○○來時住二夜，
        當時伊與太太及舅子都在家等語。
      被告丙○○於原審法院訊問時，則供稱：八十七年五月間，伊帶王健成到劉
        裕杰家中，二人均空手沒帶東西，很晚才回家，只去一次，劉裕杰太太於八
        十六年生產有借他二萬元，八十七年四、五月向他要債等語。又稱：與王健
        成去劉裕杰家一次，有過夜，沒看見王健成有帶東西等語。
      證人王健成就其曾去過被告劉裕杰住處幾次、與丙○○去幾次、同去時何次有
      無攜帶扣案物品、有無留宿、攜帶扣案物品前往劉宅停留多久、遇見何人、如
      何藏放或交付、放置何處、有無告訴劉裕杰或當面交付等情，核與被告劉裕杰
      、丙○○所供，迴不相符，且被告劉裕杰與丙○○就上開供詞，互核亦不相吻
      合，並有前後矛盾反覆不一之處，顯係事後迴護及飾卸之詞，不足採信。且王
      健成既已於原審詳細供證，被告二人請求本院再次訊問該證人，即核無必要，
      併此敘明。
    (三)此外，並有右揭扣案物品可佐，而其中制式霰彈槍子彈一顆，經鑑定具有殺傷
      力，有內政部警政署刑事警察局八十七年十二月七日刑鑑字第九三一七九號鑑
      驗通知書一紙附卷足稽（見偵查卷第五一頁）。
    (四)再者，又被告劉裕杰於八十七年十一月二十九日晚上九時許已知被告洪墩林為
      殺人犯，猶於翌日上午五時許駕車搭載洪某前往嘉義尋訪洪某朋友，業據其二
      人於警訊中供述明確，有各該訊問筆錄在卷可稽，則劉裕杰有藏匿人犯之意圖
      ，殆屬無疑。
    綜上所述，被告劉裕杰、丙○○前開所辯，無非為卸責之詞，不足採信，其二人
    右揭犯行均堪認定。
二、論罪科刑：
  (一)關於被告劉裕杰：
    核被告劉裕杰所為寄藏子彈、火藥之行為，係犯槍砲彈藥刀械管制條例第十二
      條第四項未經許可寄藏子彈罪、第十三條第四項未經許可寄藏製造彈藥之主要
      組成零件罪、刑法第一百六十四條第一項之藏匿人犯罪。
    其於警訊已供明係丙○○寄放上開霰彈及火藥在其住處，是被告所為顯係寄藏
      之犯行，公訴人認係持有容有未洽，惟其所訴基本社會事實則為同一，自為本
      院所得審究者，且無變更法條之必要，附予敘明。且其寄藏行為，當然含有持
      有之成分，而吸收持有行為，就持有部分不另論罪。
    其以一寄藏行為，寄藏子彈及火藥，係一寄藏行為觸犯數罪名，屬想像競合，
      應從一重論槍砲彈藥刀械管制條例第十三條第四項未經許可寄藏製造彈藥之主
要組成零件罪。
    其所犯槍砲彈藥刀械管制條例第十三條第四項未經許可寄藏製造彈藥之主要組
      成零件罪，及刑法第一百六十四條之藏匿人犯罪，二罪間犯意各別，罪名不同
      ，應分論併罰。
    而其有右揭前科，有台灣高等法院台中分院被告全國前案紀錄表一件附卷可按
      ，其於五年內再犯本件二有期徒刑以上之罪，均為累犯，皆應依法加重其刑。
    再者，其因藏匿洪墩林被查獲，於警員未查獲上開寄藏子彈及彈藥主要組成零
      件犯罪之前，供出寄藏犯情並報繳，應依同條例第十八條第一項自首之規定減
      輕其刑。且其於偵查中供述全部槍砲彈藥之來源，係被告丙○○所寄藏因而查
      獲，應依同條例第十八條第四項遞減輕其刑。並依刑法第七十一條第一項之規
      定先加後減之。
    原審對被告劉裕杰予以論罪科刑，固非無見，惟查：(1)扣案之「仿半自動手槍
      製造之金屬玩具手槍槍身一支、已貫通之改造槍管一支、玩具手槍之槍機二支
      、玩具金屬空彈殼一顆、卡賓槍未擊發彈殼二顆、玩具手槍用之彈匣一個，及
      彈簧二條、砂輪機一台、電鑽一支、老虎鉗一支」等物，與被告劉裕杰之右揭
      未經許可寄藏子彈、火藥之犯罪無關，原判決就被告劉裕杰之部分，予以宣告
      沒收，尚有未洽。而就其所處罰金，諭知易服勞役之標準，未引用罰金罰鍰提
      高標準條例第二條，亦有未合。(2)就藏匿犯人之部分，未引用罰金罰鍰提高標
      準條例第一條前段，以提高其法定罰金刑，同有違誤。被告劉裕杰之上訴固無
      理由，惟原判決關於劉裕杰之部分既有違誤，自應由本院將原判決關於劉裕杰
      之部分，予以撤銷改判。
    爰審酌被告劉裕杰有右揭犯罪前科，有卷附被告全國前案紀錄表一件在卷可稽
      ，其為警查獲時主動供述寄藏子彈及火藥之事實，且供出來源，犯後態度良好
      等一切情狀，量處如主文所示之刑，併諭知罰金易服勞役之折算標準，且定其
      應執行之刑。
    至於扣案之子彈一顆、火藥一瓶，係違禁物，應併宣告沒收之。而扣案之「仿
      半自動手槍製造之金屬玩具手槍槍身一支、已貫通之改造槍管一支、玩具手槍
      之槍機二支、玩具金屬空彈殼一顆、卡賓槍未擊發彈殼二顆、玩具手槍用之彈
      匣一個，及彈簧二條、砂輪機一台、電鑽一支、老虎鉗一支」等物，既非違禁
      物，且與被告劉裕杰之右揭犯行無關，爰不予宣告沒收。
  (一)關於被告丙○○：
    核被告丙○○所為持有子彈、火藥之行為，係犯槍砲彈藥刀械管制條例第十二
      條第四項未經許可持有子彈罪、第十三條第四項未經許可持有製造彈藥之主要
      組成零件罪。
    就其所犯槍砲彈藥刀械管制條例第十三條第四項未經許可持有製造彈藥之主要
      組成零件罪，公訴人單憑扣案之「仿半自動手槍製造之金屬玩具手槍槍身一支
      、已貫通之改造槍管一支、玩具手槍之槍機二支、玩具金屬空彈殼一顆、卡賓
      槍未擊發彈殼二顆、玩具手槍用之彈匣一個，及彈簧二條、砂輪機一台、電鑽
      一支、老虎鉗一支」及火藥一瓶，等物，即指其係犯同條第一項之「未經許可
      ，製造槍砲、彈藥之主要組成零件」罪，尚屬無稽，則其所指尚有未洽，起訴
      法條應予變更。
    其以一持有行為，持有子彈及火藥，係一持有行為觸犯數罪名，屬想像競合，
      應從一重論槍砲彈藥刀械管制條例第十三條第四項未經許可持有製造彈藥之主
      要組成零件罪。
    而其有右揭前科，有台灣高等法院台中分院被告全國前案紀錄表一件附卷可按
      ，其於五年內再犯本件有期徒刑以上之罪，為累犯，應依法加重其刑。
    原審對被告丙○○予以論罪科刑，固非無見，惟查並無證據證明被告丙○○犯
      有「未經許可，製造槍砲、彈藥之主要組成零件」罪，被告丙○○否認持有上
      開違禁物，固不可採，惟就公訴人所指「製造」之行為，被告丙○○之上訴為
      有理由，應由本院將原判決關於丙○○之部分，亦予以撤銷改判。
    爰審酌被告丙○○有右揭犯罪前科，有卷附被告全國前案紀錄表一件在卷可稽
      ，其非但素行極為不良，且持有子彈、火藥，連同可供製造槍砲、彈藥之「仿
      半自動手槍製造之金屬玩具手槍槍身一支、已貫通之改造槍管一支、玩具手槍
      之槍機二支、玩具金屬空彈殼一顆、卡賓槍未擊發彈殼二顆、玩具手槍用之彈
      匣一個，及彈簧二條、砂輪機一台、電鑽一支、老虎鉗一支」等物，其危險性
      十分之高，自應予從重量刑等一切情狀，量處如主文所示之刑，併諭知罰金易
      服勞役之折算標準。
    至於扣案之子彈一顆、火藥一瓶，係違禁物，應併宣告沒收之。而扣案之「仿
      半自動手槍製造之金屬玩具手槍槍身一支、已貫通之改造槍管一支、玩具手槍
      之槍機二支、玩具金屬空彈殼一顆、卡賓槍未擊發彈殼二顆、玩具手槍用之彈
      匣一個，及彈簧二條、砂輪機一台、電鑽一支、老虎鉗一支」等物，非違禁物
      ，爰不予宣告沒收。
三、據上論斷，應依刑事訴訟法第三百六十九條第一項前段、第三百六十四條、第二
    百九十九條第一項前段，槍砲彈藥刀械管制條例第十二條第四項、第十三條第四
    項、第十八條第一項、第四項，刑法第十一條前段、第一百六十四條第一項、第
    四十七條、第五十五條前段、第三十八條第一項第一款、第四十二條第二項、第
    三項、第五十一條第五款，罰金罰鍰提高標準條例第一條前段、第二條，判決如
    主文。
本案經檢察官甲○○到庭執行職務。
中      華      民      國    八十九      年      十      月    四      日
                              台灣高等法院台中分院刑事第八庭
                                    審判長法  官  羅  得  村
                                          法  官  古  金  男
                                          法  官  林  輝  煌
右正本證明與原本無異。
藏匿犯人部分，不得上訴。
違反槍砲彈藥刀械管制條例部分，如不服本判決，應於判決送達後十日內向本院提出
上訴狀，其未敘述理由者，應於提出上訴狀後十日內向本院補提理由書，並按他造當
事人之人數提出繕本。
                                          書記官  劉  恒  宏
中      華      民      國    八十九      年      十      月    五      日
附錄本案論罪科刑法條全文：
槍砲彈藥刀械管制條例第十二條
  未經許可，製造、販賣或運輸子彈者，處一年以上七年以下有期徒刑，併科新台幣
  五百萬元以下罰金。
  未經許可，轉讓、出租或出借子彈者，處六月以上五年以下有期徒刑，併科新台幣
  三百萬元以下罰金。
  意圖供自己或他人犯罪之用，而犯前二項之罪者，處三年以上十年以下有期徒刑，
  併科新台幣七百萬元以下罰金。
  未經許可，持有、寄藏或意圖販賣而陳列子彈者，處五年以下有期徒刑，併科新台
  幣三百萬元以下罰金。
  第一項至第三項之未遂犯罰之。
槍砲彈藥刀械管制條例第十三條
  未經許可，製造、販賣或運輸槍砲、彈藥之主要組成零件者，處三年以上十年以下
  有期徒刑，併科新台幣七百萬元以下罰金。
  未經許可，轉讓、出租或出借前項零件者，處一年以上七年以下有期徒刑，併科新
  台幣五百萬元以下罰金。
  意圖供自己或他人犯罪之用，而犯前二項之罪者，處五年以上有期徒刑，併科新台
  幣一千萬元以下罰金。
  未經許可，持有、寄藏或意圖販賣而陳列第一項所列零件者，處六月以上五年以下
  有期徒刑，併科新台幣三百萬元以下罰金。
  第一項至第三項之未遂犯罰之。
刑法第一百六十四條
  藏匿犯人或依法逮捕拘禁之脫逃人或使之隱避者，處二年以下有期徒刑、拘役或五
  百元以下罰金。
  意圖犯前項之罪而頂替者，亦同。
                                                                        Ｋ


司法院資訊處製作；財團法人民間司法改革基金會備份。
